【裁判字號】    90,聲再,124
【裁判日期】    900723
【裁判案由】    毒品危害防制條例
【裁判全文】
臺灣高等法院臺南分院刑事裁定          九十年度聲再字第一二四號  Ａ
      聲  請  人
      即受判決人  甲  ○  ○
      選任辯護人  陳  清  白
右列聲請人因違反肅清煙毒條例案件，對於本院八十五年度上訴字第一二七五號華民
國八十五年十二月十二日確定判決（臺灣臺南地方法院八十五年度訴字第二四二號；
起訴案號：臺灣臺南地方法院檢察署八十五年度偵字第二一六九號；併辦案號：同署
八十五年度偵字第二一五五號），聲請再審，本院裁定如左：
      主      文
再審之聲請駁回。
      理      由
一、聲請意旨稱：（一）原確定判決認聲請人即被告成立販賣毒品罪，無非係根據證
    人李仁修於警訊時所供：「我海洛因是向甲○○八十五年元月間購得，都是甲○
    ○自動到我住處兜售」、「我向甲○○只購買一次，價錢為新台幣伍萬元」；於
    檢察官偵查中供稱：「（海洛因）向甲○○購買，他是我新榮工商學校學長」、
    「八十五年一月間在我住宅，他拿海洛因賣給我，小包三十包五萬元」、「（向
    他買）一次」、「（問：與甲○○有無冤仇、有無誣陷他？）沒有」、「（問：
    甲○○是口卡之人？提示）是的」等語為主要論據。而對聲請人辯稱：「伊沒有
    販賣海洛因給李仁修，他曾向伊買珠寶，欠伊錢，伊透過朋友屢向他催討，他因
    而懷恨在心，挾怨誣陷」云云，均棄置不論。並認證人李仁修並無誣陷被告甲○
    ○之理，其證言自具證明力而得為認定事實之依據。（二）查證人李仁修確有積
    欠聲請人貸款情事，業據聲請人提起詐欺自訴，並經李仁修坦承：「伊與自訴人
    交易有付過款，後是因為有些貸款未收到，才未付款，且伊於自訴人八十四年六
    、七月間交保回來時，有主動將未回收之貸款等情告訴他，嗣後自訴人於八十五
    年初入獄，而伊亦於八十五年四月十三日入獄」等語在案，並有八十六年度附民
    字第三六九號和解書可證。而李仁修因甲○○催討債款孔急，心生怨恨，竟於八
    十五年八月十三日十一時三十分許，因其施用毒品海洛因，被警方在嘉義市○○
    路三百六十三號查獲時，挾怨誣指聲請人販賣毒品予伊。對李仁修前揭不實之誣
    告，聲請人心有未甘，乃於八十八年間自訴李仁修誣告（詳八十八年度上訴字第
    一六五八號判決影本），而李仁修在訴訟上亦不諱言：「因心生怨恨，而於警訊
    及偵查中為虛偽陳述」等語，此外李仁修復於聲請人於民國九十年間告發其涉嫌
    偽證乙案中（嘉義地檢署九十年度偵字第九０四號）亦坦承：「與告發人甲○○
    因財務糾紛，乃挾怨於民國八十五年四月十三日虛偽陳述毒品海洛因係向告發人
    購買」等語。故由以上三件案件可知，李仁修確實因債務糾紛挾怨誣陷聲請人販
    賣毒品無疑。（三）查李仁修所涉上述案件雖因詐欺罪部分，認李某只是一時
    未能給付，屬純民事糾紛誣告罪部分，認李仁修被查獲當時係遭警方推問其毒
    品來源，李仁修始被動供述向自訴人甲○○購得，並非主動向警方檢舉申告自訴
    人甲○○販毒偽證罪部分，認李仁修因供前供後均未具結，縱令所陳確屬虛偽
    ，亦與偽證罪之成立要件不符等情，而無法將李仁修繩之以法，然不能否認李仁
    修確實因債務糾紛而誣陷甲○○。而李仁修既已承認有誣陷之犯行，其未經判決
    有罪，並非因證據不足，逵諸最高法院七十五年台上字第七一五一號判例意旨：
    「‧‧‧，至若人證，係以證人之證言為證據資料，故以證人為證據方法，以其
    陳述為證明之作用者，除非其於另一訴訟中已為證言之陳述，否則，不能以其事
    後所製作記載見聞事實之文書，謂其係根據該人證成立於事實審法院判決之前，
    而認該文書為新證據」所示之意旨，李仁修在上述案中之自白不失為新證據，從
    而聲請人自得以發現確實之新證據及原判決所憑之證言已證明其為虛偽者為由，
    聲請再審。
二、按依刑事訴訟法第四百二十條第一項第二款規定「有罪之判決確定後，有左列情
    形之一者，為受判決人之利益，得聲請再審：二、原判決所憑之證言、鑑定或通
    譯已證明其為虛偽者」，該所謂「已證明」係專指該虛偽或誣告之事實已經判決
    確定，或其刑事訴訟程序不能開始或續行，非因證據不足者為限，此觀同條第二
    項規定自明。則其原判決所憑之證言，除已經確定判決證明為虛偽者外，必須有
    相當證據，足以證明其為虛偽，始屬相符，不能引用原判決法院所已捨棄不採之
    其他相反供證，為該證言虛偽之證明方法，蓋原法院對於證據之憑信力，依法得
    以自由心證而為判斷，自不容更就其已審酌不採之證據，執為再審原因，致與法
    院得以自由心證判斷證據力之法例有所違背。另按有罪之判決確定後，因發現確
    實之新證據，足認受有罪判決之人應受無罪、免訴、免刑或輕於原判決所認罪名
    之判決者，為受判決人之利益，得聲請再審，刑事訴訟法第四百二十條第一項第
    六款定有明文。所謂「發現確實之新證據」，係指該證據當時已經存在，為法院
    及當事人所不知，事後始經發現者而言，固非以絕對不須經過調查程序為條件，
    但必需可為確實足以動搖原確定判決而為受判決人有利之判決者為限，倘受判決
    人因對有利之主張為原審所不採，事後提出證明，以圖證實在原審前所為有利之
    主張為真實，據以聲請再審，該項證據既非判決後所發見，顯難憑以聲請再審。
三、經查原確定判決係以聲請人甲○○意圖營利，基於概括犯意，於民國八十五年一
    月間某日，在嘉義縣鹿草鄉碧潭村頂潭二二六號之四李仁修住處，販賣毒品海洛
    因三十小包予李仁修施用，得款新台幣（下同）五萬元部分之事實，業據證人李
    仁修迭於警訊及檢察官偵查中供述綦詳，先後所供均相符合，該證人與被告並無
    怨隙，當無任意設詞誣陷之理，所供應屬可信，其大量販賣毒品予他人，有營利
    之意圖至明，為其所憑之證據及認定之理由。並以被告空言否認犯罪，所辯不足
    採信；證人李仁修嗣後翻異前供，附和被告甲○○之說詞，「於本院調查時及原
    審稱：伊後來因曾欠甲○○錢，他到處向別人講，使伊難堪，伊懷恨，又知道他
    被抓，才供述是向他買的，但是伊是向綽號「阿忠」買海洛因，是買賣欠甲○○
    的錢云云，惟本院經隔別訊問結果，被告甲○○、證人李仁修就買賣珠寶之時間
    、在場之人、交錢方式並不一致，且證人李仁修自承非珠寶商而係從事泥水工、
    雜工、種田，何有大量金錢購買珠寶？況證人李仁修亦未提出購買一百萬元珠寶
    之憑據，是其在本院及原審之供述，顯在迴護被告甲○○‧‧‧」等語，顯見證
    人李仁修上開嗣後翻異之詞，原判決業已詳予審酌，並於判決理由欄中敘明不採
    之理由。至該等證人於另案縱為不同之供述，但不能證明其於原確定判決所為之
    證言係屬虛偽，聲請人遽以該證人於另案中之供述聲請再審，既未經確定判決證
    明原判決所憑之證言為虛偽，復欠缺相當證據足以證明其為虛偽，揆諸前開判例
    意旨，自難執為再審原因。另聲請人以發現確實之新證據為由聲請再審，惟該證
    據當時已經存在，亦已經原確定判決審理時予以審酌，並於判決理由中詳予敘明
    其認定之證據及理由（參見本院確定判決第四至六頁，理由二甲○○部分），有
    原確定判決影本附卷可稽，聲請人所舉之證人李仁修為判決確定前已知，非判決
    確定前存在而不及發現者，自非所謂「發現之新證據」，且非經相當調查不能證
    明其真偽，亦與確實之意義不符，故聲請人上開所舉乃為原審所不採之主張，事
    後復提出證明重為指摘，該等證據既非判決後所發現，顯難憑以聲請再審。是本
    件聲請人所提出之論據均核與刑事訴訟法第四百二十條第一項第二款及第六款所
    規定聲請再審之要件無一符合，自難准許，其聲請再審為無理由，應予駁回。
四、據上論斷，應依刑事訴訟法第四百三十四條第一項，裁定如主文。
中    華    民    國      九十      年      七      月      二十三      日
          臺灣高等法院臺南分院刑事第六庭
                                      審判長法官  徐    宏    志
                                            法官  顏    基    典
                                            法官  戴    勝    利
右正本證明與原本無異。
不得抗告。
                                      法院書記官  李    梅    菊
中    華    民    國      九十      年      七      月      二十四      日


司法院資訊處製作；財團法人民間司法改革基金會備份。
